【裁判字號】    98,台抗,902
【裁判日期】    981112
【裁判案由】    分配表異議之訴
【裁判全文】
最高法院民事裁定              九十八年度台抗字第九○二號
抗  告  人  甲○○○
上列抗告人因與相對人丙○○等間分配表異議之訴事件，對於中
華民國九十八年九月二十二日台灣高等法院裁定（九十八年度上
字第七七五號），提起抗告，本院裁定如下：
    主  文
抗告駁回。
抗告訴訟費用由抗告人負擔。
    理  由
按以一訴主張數項標的者，其價額合併計算之。但所主張之數項
標的互相競合或應為選擇者，其訴訟標的價額，應依其中價額最
高者定之，民事訴訟法第七十七條之二第一項定有明文。又分配
表異議之訴，其訴訟標的為對分配表之異議權，其訴在請求判決
變更原分配表之金額，或撤銷原分配表重新製作分配表，故與請
求確認債權不存在之訴之訴訟標的，並不相同。分配表異議之訴
，債務人為原告時，以原告主張因變更分配表，致被告即債權人
較原分配表所減少之分配金額為標準，以之計算其訴訟標的價額
。又併予提起請求確認債權不存在之訴時，其訴訟標的之價額則
應合併計算之。本件原法院以：抗告人提起分配表異議之訴，先
位聲明係以(一)確認丙○○對於乙○○○所有坐落台北縣中和市○
○○段頂南勢角小段二四八之七六、二四八之八一地號土地及地
上建物建號一七七一六號（門牌號碼台北縣中和市○○路○段一
百四十二巷三十一弄三十四號）（下合稱系爭房地）於民國九十
六年十月二十三日所登記之新台幣（下同）三百六十萬元之抵押
債權不存在。(二)丙○○應將前揭抵押權設定登記予以塗銷。(三)台
灣板橋地方法院（下稱板橋地院）九十七年度執地字第一一四三
一號拍賣抵押物強制執行事件，分配表所載次序編號八號丙○○
之執行費債權一萬二千元，及次序編號十五號丙○○之第二順位
抵押權一百五十萬元，應予剔除，該剔除之金額改分配予抗告人
；備位聲明則以(一)丙○○、乙○○○間就系爭房地所為債權額三
百六十萬元之抵押權設定行為，應予撤銷。(二)丙○○應將前揭抵
押權設定登記予以塗銷。經板橋地院駁回其先、備位請求，抗告
人僅就先位聲明部分提起上訴。其聲明乃屬以一訴訟主張數項標
的，自應合併計算其價額，是其先位聲明之訴訟標的價額為五百
十一萬二千元，應徵收第一審裁判費五萬一千六百八十八元。而
抗告人僅就先位聲明敗訴部分提起上訴，應徵收第二審裁判費七
萬七千五百三十二元。惟抗告人僅分別繳納部分第一、二審裁判
費，有收據附卷可查，尚有八萬九千一百元未據繳納，亦應命一
併補繳等語。關於就訴訟標的價額之核定部分，依首揭說明，原
審所為裁定洵無不當。抗告意旨，認其所受之不利益僅一百五十
一萬二千元，自無足採。其指摘原裁定該部分不當，聲明廢棄，
非有理由。關於就命補繳裁判費部分，乃係法院於訴訟進行中所
為之裁定，依民事訴訟法第四百八十三條之規定，不得抗告。本
件該部分之抗告，於法不合。
據上論結，本件抗告為一部無理由、一部不合法。依民事訴訟法
第四百九十五條之一第一項、第四百四十九條第一項、第四百四
十四條第一項、第九十五條、第七十八條，裁定如主文。
中    華    民    國  九十八  年   十一   月   十二   日
                      最高法院民事第四庭
                          審判長法官  許  澍  林
                                法官  黃  秀  得
                                法官  許  正  順
                                法官  魏  大  喨
                                法官  阮  富  枝
      本件正本證明與原本無異
                                      書  記  官
中    華    民    國  九十八  年   十一   月  二十四  日
                                                      Q


司法院資訊處製作；財團法人民間司法改革基金會備份。
